臺灣臺中地方法院民事判決　99年度訴更字第5號
原　　　告　勁維工業有限公司
法定代理人　黃進為
訴訟代理人　許景鐿　　律師
被　　　告　信葆興業有限公司
法定代理人　涂雪仁
訴訟代理人　王仁仕
上列當事人間請求返還價金事件，經本院於民國99年12月29日言
詞辯論終結，判決如下：
    主    文
被告應給付原告新台幣陸拾陸萬玖仟玖佰元及自民國九十九年三
月二十日起至清償日止，按年利率百分之五計算之利息。
訴訟費用由被告負擔。
本判決於原告以新台幣貳拾貳萬仟佰元為被告供擔保後，得
假執行。
    事實及理由
壹、原告起訴主張：
  一、原告因標得臺灣電力股份有限公司臺中發電之「98年度鋼
      管椿防蝕及巡檢勞務」工作，需使用高壓水刀清除鋼管表
      面附著之雜物，經以網路搜尋查得被告公司有販賣此性能
      、效力之高壓清洗水刀機，經原告與被告取得聯繫後，雙
      方約定買賣高壓清洗水刀機（下稱系爭水刀機）壹台，價
      金新台幣（下同）638,000元（含稅為669,900元）由被告
      公司提供一張報價單，載明系爭水刀機之品名、機型、數
      量、單價、總價、工作壓力、水量、馬力、引擎轉速、幫
      浦轉速、附組、附配件、尺村、重量，及附註（ＰＳ：加
      裝成拖車式車架），並由自稱係被告公司法定代理人之配
      偶之王仁仕先生親筆簽署記載「PUMP義大利製（原裝）
      98.7.31」。原告並己於當日付現金新台幣（下同）100,
      000元予被告，另於民國98年8月3日匯款入被告銀行
      290,000元，尾款279,900元則於被告送貨後「臺中港臺電
      卸煤碼頭」交付被告。
   二、惟98年9月16日被告送貨至上開地點時測試，當場即發生
       洩壓閥洩水、爆墊片破裂等情事，原告要求再次測試，
       被告藉詞拒絕，並至原告位於沙鹿工廠開立「保固書」
       予原告。迫於工期接近，原告無奈只好向被告購買零件
       ，詎又發生高壓水管接連爆裂，嗣經其他廠商告知，系
       爭水刀機根本無兩造契約約定之功能及效能，原告至此
       方知遭被告詐欺，爰依民法第92條以起訴狀向被告表示
       撤銷買賣系爭水刀機之意思表示，及依民法第179條規定
       ，請求被告返還已受領之買賣價金669,900元。並聲明：
       除假執行擔保金額外，如主文所示。
貳、被告則以：
    被告已將系爭水刀機點交予原告，並交付尾款予原告，顯然
    並無原告主張之規格功能不合約定情形存在，原告主張受被
    告詐欺，自應由原告負舉證責任等語置辯。並聲明：請求駁
    回原告之訴。
參、兩造不爭執事項：
  一、原告於98年7月間向被告訂購如原證二號報價單所示規格
      、功能之系爭水刀機一台，約定（未含稅）價金為638,00
      0元。
  二、上開報價單上並由王仁仕以手寫註明「Pump義大利製（原
      裝）」，並記載日期98年7月31日，及交貨日期20日（手
      寫註記：儘量10天竣）。
  三、被告至98年9月16日交貨至臺中港臺電卸煤碼頭。
  四、原告已交付（含稅）共計669,900元之價金予被告（付款
      日期、方式如上所述）。
  五、系爭水刀機上所安裝之「爆墊片」曾於98年9月16日交貨
      測試時及其後發生兩次破裂情形。
肆、本件關鍵爭點：
    原告可否依民法第92條第1項前段（因被詐欺而為意思表示
    ）規定，撤銷本件買受系爭高壓清洗水刀機之意思表示，並
    請求被告依同法第179條規定，返還已受領之買賣價金669
    ,900元？
伍、法院之判斷：
  一、查系爭水刀機，經本院於99年10月19日會同兩造及鑑定機
      構臺灣區機器工業同業公會人員至擺放處所，即原臺中縣
      沙鹿鎮○○路643-8號原告公司履勘。當日本院先命被告
      訴訟代理人檢視系爭水刀機外觀、構造及各部件有無遭變
      動，被告訴訟代理人表明自外觀看，應該沒有被更動過，
      經記明勘驗筆錄可稽。
  二、隨即由鑑定機構人員就系爭水刀機之各部結構加以檢視，
      確認，拍照，嗣本欲進而發動機器檢測，但因系爭水刀機
      自98年11月30日使用後閒置迄當日，故無法開動，本院乃
      命被告於一個月內檢修、更換必要零件至足以發動，惟被
      告逾期仍拒不為檢修、更換零件。
  三、鑑定機構就外觀、零件檢視、確認後，製作鑑定報告書，
      明載系爭水刀機有：PUMP（丹麥製）非如估價單所載之義
      大利製、控制面板為舊品、轉數表未裝、電流表未裝電線
      、未裝引擎補充水箱、低壓供水PUMP未裝、水箱給水三道
      過濾器只裝貳道、未裝水箱自動開關、高壓管三條耐壓力
      不同，其中黑色水管耐壓力僅10500psi，與估價單所約定
      工作壓力15225psi不符，操作時具危險性等缺失（詳見鑑
      定報告書及所附照片），此有臺灣區機器工業同業工會99
      年12月3日台區機會業字第99220號函附鑑定報告書一件在
      卷可憑。被告對於鑑定報告所列各項缺失，竟反於前詞，
      稱伊將系爭水刀機交付原告時，各部分均無瑕疵，否則原
      告不可能付尾款云云，顯係事後推諉卸責之詞，不足採信
      。查系爭水刀機自交付原告測試時即有諸多缺失（如上不
      爭執事項五所載），發生本件爭執後，被告復不願依本院
      曉諭，將系爭機器維修至堪予發動狀態以利後續鑑定，且
      依系爭機器各部份構造形式上觀察，即有如上諸多重大瑕
      疵，是足認被告顯有趁原告工時迫近及不了解系爭水刀機
      規格、功效之情形，故意施用詐術（開立不實估價單）使
      原告陷於錯誤而為買賣之意思表示，並交付買賣價金之詐
      欺意思及行為。
  四、綜上所述，原告主張係受被告詐欺而為意思表示，堪予採
      信，是原告依民法第92條撤銷意思表示，並依同法第179
      條規定請求被告返還已受領之669,900元，均屬有據，應
      予准許。
  五、兩造其餘主張及所提證據與本院上開論斷無涉或無違，爰
      不予一一論駁。
  六、原告陳明願供擔保，請准宣告假執行，經核無不合，爰酌
      定相當擔保金額准許之。
陸、結論：本件原告之訴為有理由，依民事訴訟法第385條第1項
    前段、第78條、第85第2項、第390條第2項，判決如主文。
中    華    民    國  100    年    1     月     26    日
                  民事第三庭 法  官   曹宗鼎
正本係照原本作成。
如對本判決上訴，須於判決送達後20日內向本院提出上訴狀。如
委任律師提起上訴者，應一併繳納上訴審裁判費。
中    華    民    國  100    年    1     月     26    日
                             書記官   洪千羽